臺灣苗栗地方法院刑事判決
111年度訴字第142號
公  訴  人  臺灣苗栗地方檢察署檢察官
被      告  徐士凡



指定辯護人  黃浩章律師(義務辯護)
上列被告因違反貪污治罪條例案件，經檢察官提起公訴 （110年
度偵字第1643號、110年度偵字第3179號），本院判決如下：
    主  文
徐士凡犯貪污治罪條例之不違背職務收受賄賂罪，處有期徒刑參
年捌月，褫奪公權伍年；扣案之犯罪所得新臺幣伍拾萬元，沒收
。又犯貪污治罪條例之不違背職務收受賄賂罪，處有期徒刑參年
捌月，褫奪公權伍年；扣案之犯罪所得新臺幣伍拾萬元，沒收。
　　犯罪事實
一、徐士凡自民國103年12月25日起至107年12月25日止，擔任苗
    栗縣卓蘭鎮（下稱卓蘭鎮）公所秘書，襄助鎮長綜理鎮務及
    指揮所屬員工推動鎮務並為卓蘭鎮公所採購評選委員會召集
    人，為依法令服務於地方自治團體所屬機關及依政府採購法
    辦理公共採購事務而具有法定職務權限之公務員。
二、緣經濟部水利署第三河川局（下稱第三河川局）歷年來均有
    以大安溪疏浚工程行政協助費（即地方自治團體砂石回饋金
    ）補助鄰近鄉鎮辦理活動。卓蘭鎮乃決定向第三河川局申請
    補助辦理105年度路跑活動，徐士凡則以其係該項勞務採購
    標案採購評選委員會召集人之身分，對參與競標廠商具評選
    之權力，而基於對職務上行為期約、收受賄賂之犯意，先與
    友人即世昌傳播音響企業社（下稱世昌企業社）負責人鄒世
    昌謀議，由鄒世昌覓得配合廠商橘創整合行銷有限公司（下
    稱橘創公司）負責人郭文楷（鄒世昌、郭文楷均另經檢察官
    為緩起訴處分確定），並議定標案若由郭文楷、鄒世昌得標
    ，郭文楷及鄒世昌則交付標案得標價額20%之賄賂予徐士凡
    。嗣卓蘭鎮公所以「105年卓蘭大安溪流之美暨石虎生態趣
    味路跑系列活動案」向第三河川局徵取新臺幣（下同）260
    萬元之經費補助。該標案於105年9月間公告招標並採公開評
    選之限制性招標，參與競標之廠商有橘創公司、展通虹策略
    整合行銷股份有限公司及圓盛國際藝能有限公司，徐士凡本
    於評選委員會召集人身分，於公開評選期日仍出席參與廠商
    之評選，並給予橘創公司為第一位序之評分，綜合其他評選
    委員之評分結果，最終橘創公司經評選為優勝商。橘創公司
    即順利以底價金額259萬9,750元之價得標。上開路跑案系列
    活動案辦完畢後，卓蘭鎮乃於106年3月27日完成付款259萬9
    ,710元。郭文楷受領後旋即以匯款方式，匯予鄒世昌67萬元
    ，鄒世昌扣除其協力該標案音響設備支出費用後，於106年3
    月30日後某不詳時間，在不詳地點交付賄款50萬元予徐士凡
    收受。又卓蘭鎮公所於106年度仍欲以上開回饋金辦理路跑
    活動，遂以「2017卓蘭大安溪流之美暨石虎生態趣味路跑系
    列活動案」向第三河川局爭取320萬元經費補助。該標案於
    公告招標前，徐士凡仍與鄒世昌及郭文楷達成若由郭文楷得
    標，則向徐士凡給付得標價20%賄款之協議，該標案於106年
    8月間公告招標並採公開評選之限制性招標，參與競標之廠
    商有橘創公司、聯合報股份有限公司、路泰運動行銷有限公
    司，徐士凡本於評委員會召集人身分，於公開評選期日仍出
    席參與廠商之評選，並給予橘創公司為第一位序之評分，綜
    合其他評選委員之評分結果，最終橘創公司經評選為優勝商
    。橘創公司即順利以底價金額320萬元之價得標。上開路跑
    案系列活動案辦理完畢後，卓蘭鎮乃於107年2月7日完成付
    款319萬9,950元。郭文楷受領後旋即以匯款方式，匯予鄒世
    昌100萬元，鄒世昌扣除其協力該標案音響設備支出費用後
    ，於107年2月9日後某不詳時間，在苗栗縣○○市○○路00號、の
    （日文）店交付賄款50萬元予徐士凡收受。
二、案經法務部調查局臺北市調查處移送臺灣苗栗地方檢察署檢
    察官偵查起訴。
    理  由
一、證據能力：本判決下述所引用被告以外之人於審判外之陳述
    ，檢察官、被告徐士凡及辯護人於本院審理時對於該等證據
    能力均不爭執，且迄於言詞辯論終結前亦未聲明異議，本院
    審酌上開證據資料作成時之情況，尚無違法不當及證明力明
    顯過低之瑕疵，認為以之作為證據應屬適當，依刑事訴訟法
    第159條之5規定，均有證據能力。另本判決下述所引用之非
    供述證據，與本案均具有關聯性，且均係依法定程序合法取
    得，而查無依法應排除其證據能力之情形，復經本院依法踐
    行證據調查程序，自均得作為本院認事用法之依據。
二、上開犯罪事實，業據被告徐士凡於調詢、偵訊及本院審理中
    坦承不諱(見110年度偵字第1643號卷【下稱偵卷一】第15至
    26、29至31、50頁，110年度偵字第3179號卷二【下稱偵卷
    二】第94頁，本院卷第56、57、148至150頁)，核與證人郭
    文楷、鄒世昌於調詢及偵訊中證述之情節相符(見108年度他
    字第607號卷【下稱他卷】第117至126、135至143、147至16
    0、181至189頁，110年度偵字第3179號卷一【下稱偵卷三】
    第39至59頁)，復有「105年卓蘭大安溪流之美暨石虎生態趣
    味路跑系列活動案」活動標案影本(含評選委員評選評分表
    、估價單)、郭文楷向華南商業銀行公館分行申請之0000000
    00000號帳戶、鄒世昌向苗栗市農會申請之00000000000000
    號帳戶交易往來明細表各1份，及郭文楷匯款予鄒世昌之匯
    款單2紙、鄒世昌提領現金交付徐士凡之取款憑條3紙在卷可
    佐(見他卷第103至113頁，偵卷二第35至39、43至45、49至5
    3、55至57頁，偵卷三第135至140、241、247至487頁)，足
    認被告徐士凡前揭自白與事實相符。本案事證明確，被告徐
    士凡犯行洵堪認定，均應依法論科。　　　
三、論罪科刑：
　㈠核被告徐士凡所為，均係犯貪污治罪條例第5條第1項第3款之
    公務員對於職務上之行為收受賄賂罪。被告徐士凡收受賄賂
    前，期約賄賂之行為，為收受賄賂之階段行為，俱為收受賄
    賂行為所吸收，均不另論罪。又被告徐士凡前揭2次犯行，
    犯意各別，行為互殊，應予分論併罰。
　㈡按犯第4條至第6條之罪，在偵查中自白，如有所得並自動繳
    交全部所得財物者，減輕其刑，貪污治罪條例第8條第2項前
    段定有明文。經查，被告徐士凡就本案所涉2次犯行，於調
    詢、偵訊及審理中均坦承不諱，業如前述，並已於偵查中自
    動繳交與其所得財物等值之現金100萬元，有臺灣苗栗地方
    檢察署收受贓證物品清單、贓證物款收據各1份在卷為憑(見
    偵卷一第53、55頁)，合於貪污治罪條例第8條第2項前段之
    要件，自均應依該規定減輕其刑。
　㈢按刑之量定，為求個案裁判之妥當性，法律固賦予法院裁量
　　權，但此項裁量權之行使，除應依刑法第57條規定，審酌行
    為人及其行為等一切情狀，為整體之評價，並應顧及比例原
    則與平等原則，使罪刑均衡，輕重得宜，以契合社會之法律
    感情。又刑法第59條規定犯罪之情狀可憫恕者，得酌量減輕
    其刑，其所謂「犯罪之情狀」，與同法第57條規定科刑時應
    審酌之一切情狀，並非有截然不同之領域，於裁判上酌減其
    刑時，應就犯罪一切情狀（包括第57條所列舉之10款事項）
    ，予以全盤考量，審酌其犯罪有無可憫恕之事由（即有無特
    殊之原因與環境，在客觀上足以引起一般同情，以及宣告法
    定低度刑，是否猶嫌過重等等），以為判斷（最高法院95年
    度台上字第6157號判決意旨參照）。本院考量被告徐士凡期
    約、收受賄賂之行為，侵害國民對於公務員執行職務公正性
    及身分廉潔性之信賴非微，且被告徐士凡除本案分別收受賄
    賂2次外，前於104年、105年間已有2次收受賄賂犯行經本院
    判刑，此有本院110年度訴字第389號判決在卷可參(見本院
    卷第103至124頁)，可見被告徐士凡並非偶然為收賄行為，
    再衡以各次收賄之金額復均高達50萬元等犯罪情狀以觀，尚
    難認被告徐士凡所為有何客觀上足以引起一般同情，而有情
    輕法重或情堪憫恕之情況，自無再依刑法第59條規定酌量減
    輕其刑之餘地。
　㈣爰審酌被告徐士凡曾因偽造文書案件經法院為科刑判決，並
    曾因酒駕案件經檢察官為緩起訴處分，有臺灣高等法院被告
    前案紀錄表1份存卷可查，素行難稱良好，且被告徐士凡於
    行為時為卓蘭鎮公所秘書，本應奉公守法，廉潔自持，正直
    無私地為民服務，詎被告徐士凡為貪圖不法利益，竟對於職
    務上之行為收受賄賂前後2次各50萬元，罔顧人民付託，敗
    壞官箴，嚴重斲傷國民對於公務員執行職務之公正性、身分
    廉潔性之信賴，所為殊值非難，惟念被告徐士凡始終坦承犯
    行，並已將與所獲犯罪所得等值之100萬元現金交由檢察官
    查扣，可見其犯後態度尚稱良好，兼衡被告徐士凡於審理中
    自陳學歷為碩士畢業、目前無業、家中尚有父母親需其扶養
    之家庭生活狀況等一切情狀，分別量處如主文所示之刑。
　㈤關於數罪併罰之案件，如能俟被告所犯數罪全部確定後，於
    執行時，始由該案犯罪事實最後判決之法院所對應之檢察署
    檢察官，聲請該法院裁定之，無庸於每一個案判決時定其應
    執行刑，則依此所為之定刑，不但能保障被告（受刑人）之
    聽審權，符合正當法律程序，更可提升刑罰之可預測性，減
    少不必要之重複裁判，避免違反一事不再理原則情事之發生
    （最高法院110年度台抗大字第489號刑事裁定意旨參照）。
    被告徐士凡除本案犯行外，尚涉有另案貪污犯行，經本院以
    110年度訴字第389號判決有罪(上訴中)，揆諸前揭說明，宜
    俟被告徐士凡所犯各罪全部確定後，由檢察官聲請法院就被
    告士凡分別確定之各犯行所處之刑，整體衡量被告徐士凡所
    犯各罪時間、次數、惡性及對法益侵害之關聯性而為量刑裁
    定較能罰當其刑，爰不予定應執行刑，附此說明。　　
　㈥按犯本條例之罪，宣告有期徒刑以上之刑者，並宣告褫奪公 
    權，貪污治罪條例第17條定有明文。惟上開規定，對於褫奪
     公權之期間，即從刑之刑度如何並無明文，故依本條例宣
    告褫奪公權者，仍應適用刑法第37條第1項或第2項，使其褫
    奪公權之刑度有所依憑，始為合法（最高法院96年度台上字
    第1177號判決意旨參照）。查被告徐士凡所犯上開貪污治罪
    條例之罪，均經本院宣告有期徒刑以上之刑，爰均依貪污治
    罪條例第17條、刑法第37條第2項規定，分別宣告如主文所
    示期間之褫奪公權。
  ㈦按犯罪所得，屬於犯罪行為人者，沒收之。但有特別規定者
    ，依其規定，刑法第38條之1第1項定有明文。再被告犯上述
    貪污罪並自動繳交全部所得財物者，就已自動繳交之全部所
    得財物，於判決固無庸再諭知追繳，惟仍應諭知沒收，俾於
    判決確定後，由檢察官依刑事訴訟法第470條第1項前段規定
    ，據以指揮執行。否則在判決確定後，將因確定判決未就自
    動繳交之全部所得財物諭知沒收或發還被害人，檢察官指揮
    執行沒收或發還被害人缺乏依據，徒生處理上無謂之爭議，
    亦不符澈底剝奪貪污犯罪所得之立法目的（最高法院106年
    度台非字第100號判決意旨參照）。查被告徐士凡為前揭2次
    犯行後，分別有獲取犯罪所得50萬元，係被告本案犯罪所得
    ，且業經被告自動繳交，已如前述，應分別於其所犯各該罪
    項下宣告沒收。
據上論斷，應依刑事訴訟法第299條第1項前段，貪污治罪條例第
2條、第5條第1項第3款、第8條第2項前段、第17條、第19條，刑
法第11條、第37條第2項、第38條之1第1項前段，判決如主文。
本案經檢察官石東超提起公訴，檢察官楊岳都到庭執行職務。
中　　華　　民　　國　　111 　年　　10　　月　　11　　日
                  刑事第三庭  審判長法  官  羅貞元
　　　　　　　　　
                                    法　官　申惟中
　　　　　　　　　　　　　　　　　　
                                    法  官  郭世顏
以上正本證明與原本無異。　　　　　　　　　　　　　　　　如不服本判決應於收受判決後20日內向本院提出上訴書狀，並應敘述具體理由。其未敘述上訴理由者，應於上訴期間屆滿後20日內向本院補提理由書(均須按他造當事人之人數附繕本)「切勿逕送上級法院」。
                                    書記官  呂  彧
中　　華　　民　　國　　111 　年　　10　　月　　11　　日

附錄本案論罪法條：
貪污治罪條例第5條
有下列行為之一者，處7年以上有期徒刑，得併科新臺幣6千萬元
以下罰金：
一、意圖得利，擅提或截留公款或違背法令收募稅捐或公債者。
二、利用職務上之機會，以詐術使人將本人之物或第三人之物交
    付者。
三、對於職務上之行為，要求、期約或收受賄賂或其他不正利益
    者。
前項第1款及第2款之未遂犯罰之。